臺灣臺中地方法院民事判決　九十三年度簡上字第一七八號
　　上　訴　人　甲○○
　　被　上訴人　邱士彰
　　　　　　　　即一元捲門材料行
右當事人間請求給付貨款事件，上訴人對於民國九十三年四月二十三日本院豐原簡易
庭九十三年度豐簡字第七五號第一審判決提起上訴，本院於九十三年十一月十二日言
詞辯論終結，判決如左：
    主    文
原判決廢棄。
右廢棄部分，被上訴人第一審簡易之訴駁回。
第一、二審訴訟費用由被上訴人負擔。
    事實及理由
一、被上訴人起訴主張：上訴人於民國（下同）九十二年三、四月間，由其合夥人即
    訴外人綽號為「阿文」不詳姓名之人，向其訂購Ｈ型鋼捲門材料及鐵皮屋之相關
    材料等貨物，被上訴人即依約送至台中縣大雅鄉○○路一二八之七號，其承租做
    為從事鐵捲門業務之鐵工廠，由上訴人或「阿文」或上訴人之員工代為收受，累
    計貨款合計新台幣（下同）八十九萬二千零六十八元，上訴人除給付七十萬元外
    ，餘款十九萬二千零六十八元，經催告迄未給付。爰依買賣價金給付請求權之法
    律關係，提起本件訴訟；並聲明：上訴人應給付被上訴人一十九萬二千零六十八
    元，及自九十三年二月二十八日起，至清償日止，按年息百分之五計算之利息。
二、上訴人則以：上訴人於八十六年六月就已承租「大雅鄉○○路一二八之七號」之
    工廠，而訴外人綽號「阿文」於九十二年初，請求上訴人借予部分工廠使用及借
    予手機方便聯絡，何來共同承租經營之理？被上訴人所提出之送貨單抬頭買受人
    名字為「阿文」，貨品送至工廠，適逢「阿文」不在，上訴人與其子只好代為收
    受，上訴人與被上訴人間並無任何交易之行為，上訴人從未向被上訴人訂貨，何
    來給付貨款之義務？探其原因，只因「阿文」目前行蹤不明，被上訴人追討困難
    ，以致於被上訴人嫁禍於上訴人身上等語置辯。
三、本件原審對於被上訴人之請求，判決被上訴人全部勝訴，並依職權為假執行之宣
    告。上訴人全部聲明不服，求為廢棄原判決，並駁回被上訴人在第一審簡易之訴
    ；被上訴人則求為判決駁回上訴。
四、兩造經協議整理爭點及簡化如下：
    不爭執之事實
（一）依被上訴人所提出之送貨單，貨主記載「阿文」，而其簽收情形如下：
    送貨單號碼  日期                 簽收人簽收及附註情形
    ０七八二號  九十二年三月二十九日 賴
    ０七八八號  九十二年四月一日     阿文，電話000000000
    0000號  九十二年四月一日     阿文，電話000000000
    0000號  九十二年四月二日     陳（代）
    ０八三八號  九十二年四月二日     指送
    ０八三六號  九十二年四月三日     進昌
    ０八三五號  九十二年四月三日     阿文
    ０九七六號  九十二年四月十日     進昌
    ０七四七號  九十二年四月十五日   指送
    ０九０九號  九十二年四月十五日   指送
    ０七四九號  九十二年四月十五日   指送
    ０七五０號  九十二年四月十五日   指送
    ０五０一號  九十二年四月十七日   陳
    ０九六０號  九十二年四月十八日   進昌
    ０五一六號  九十二年四月二十三日 送彰化金馬路
    ０五二四號  九十二年四月二十八日 陳
    ０五三０號  九十二年四月二十九日 陳
    ０五三三號  九十二年四月二十九日 陳
    ０五三四號  九十二年四月二十九日 送彰化
    ０五二五號  九十二年四月三十日   黃
    ０八九八號  九十二年五月二日     黃
    ０九００號  九十二年五月五日     黃
    ０五八七號  九十二年五月九日     進昌
    「進昌」為上訴人之子賴進昌，「陳」為阿文之僱用人陳勝利，「黃」則姓名不
    詳。
（二）上訴人有借手機0000000000號一支予「阿文」使用。
    爭執之事實：
（一）被上訴人主張「阿文」未付貨款為十九萬二千零六十八元，是否正確？
（二）上訴人與綽號「阿文」之人是否有合夥，並向被上訴人購貨，而積欠系爭貨款
      ？
五、得心證之理由：
（一）本件被上訴人主張：其與綽號「阿文」之人有前述交易，於九十二年四月份交
      易金額為七十八萬九千四百三十五元，已付七十萬元，而九十二年五月份交易
      ，「阿文」應付款項為一十萬二千六百三十三元，加上個月末收款餘額八萬九
      千四百三十五元，合計一十九萬二千零六十八元。雖上訴人否認被上訴人上開
      主張，辯稱：阿文的欠款可能沒有這麼多，依照我看到的貨，大概只有市價八
      萬多元云云，惟查：被上訴人主張「阿文」與其交易過程中，確有積欠上開數
      額之貨款，業經被上訴人於原審提出而上訴人未為爭執之估價簽收單二十八紙
      、結算單二紙為證，依結算單計載九十二年四月份之款項為七十八萬九千四百
      三十五元，同年五月份則為一十萬二千六百三十三元，合計為八十九萬二千零
      六十八元；又上訴人就被上訴人主張「阿文」僅支付七十萬元貨款之事，亦未
      爭執，扣除上開已給付款，則被上訴人主張「阿文」未付之貨款數額，為一十
      萬二千六百三十三元，應屬無誤，上訴人否認「阿文」積欠被上訴人之貨款數
      額，應無可採。
（二）按當事人主張有利於己之事實者，就其事實有舉證之責任。民事訴訟法第二百
      七十七條前段定有明文。又按稱合夥者謂二人以上互約出資以經營共同事業之
      契約，民法第六百六十七條第一項亦定有明文。本件被上訴人主張上訴人與綽
      號「阿文」之人合夥，而向被上訴人購買系爭貨物，並積欠系爭貨款，業為上
      訴人所否認，是被上訴人就上訴人有積欠其貨款之事實，自應負舉之責任。經
      查：
  １、雖被上訴人於原審提出前述之估價簽收單，而估價簽收單上有如不爭執事實欄
      之簽收情形，被上訴人主張簽收單所簽之「賴」，核與上訴人於原審當庭所書
      寫之「賴」字，其筆法相同，應堪認上訴人有為簽收之情事；又簽收單有簽「
      進昌」者，而「進昌」即為上訴人之子，此亦為上訴人所不爭執，惟查：上訴
      人抗辯：其不認識被上訴人，亦從未與被上訴人有任何交易之事實，為被上訴
      人所不爭執，且參諸被上訴人提估價簽收單之買受人抬頭，均記載「阿文」，
      且貨款統計單，亦記載欠貨款之人為「阿文」，顯見被上訴人出賣貨物之對象
      為「阿文」之人，而非上訴人，應屬無誤。又系爭估價簽收單，除上訴人之簽
      收外，尚有「阿文」、「陳」（即陳勝利）、及姓名不詳之「黃」男子之簽收
      紀錄，按該簽收貨品，僅是收執貨物之意思，除有其他證據足資證明上訴人為
      購買貨品之人，否則難認該貨物簽收人，即為貨品之買受人；審諸上開簽單，
      被上訴人出賣貨物之對象，均記載為「阿文」，而「阿文」工作之場所與上訴
      人在同一建物內，且對被上訴人為簽收貨品之人，亦非僅「阿文」及上訴人二
      人而已，尚有其他在場之人，依上判斷，上訴人辯稱：代為簽收貨物，係因「
      阿文」未在場時，由其他在之人代為簽收貨物，應非無據，尚難僅憑上訴人有
      代為簽收貨品之事實，即認上訴人係向被上訴人購貨之人。
  ２、又依被上訴人所請求傳訊之證人陳勝利到庭結證：「我看過兩造，我在大約兩
      年前受僱於趙國運，趙國運是承租上訴人的廠房，．．從事鋼構的工作，趙國
      運的真實姓名我不清楚，但是他都以這個名字對外行事，一般的人都叫他的綽
      號「阿文」，趙國運他是向彰化一位建築商承攬工程，趙國運是自己經營，沒
      有跟別人合夥，．．．，後來趙國運擴大廠房營業，我就介紹趙國運向被上訴
      人買料，我記得趙國運第一次付了一大筆錢，有部分尾款沒付清，第二次所叫
      的貨有沒有付款我不清楚，第一次付款是趙國運載我去的，．．．趙國運叫貨
      ．．，如果我在的話我會幫他代簽，（提示送貨單）送貨單如果上面寫的「陳
      」，就是我簽的，我受僱於趙國運的時候，工人有十幾位，所以有些人我不認
      識，有關「進昌」的簽名我不認識，阿文不在時或我也不在時，就會由其他工
      人廠的人代簽，被上訴人跟趙國運的交易是由我介紹的，．．．趙國運曾經承
      攬上訴人的工作，但是我的老闆是趙國運沒錯，在趙國運跑路不見時，我們向
      上訴人表示工資不知如何請求，上訴人要把我們工資數目算給他，他表示要給
      我們錢，但是後來沒有受僱於上訴人．．趙國運有授權我如果有缺料可以叫貨
      ，如果貨物由我代收我都會寫一個「陳」或「利」代．．」等語（詳參本院九
      十三年十月一日準備程序筆錄），依證人陳勝利前述證言，其係受僱於「阿文
      」而非受僱於上訴人，「阿文」為獨資經營，未與人合夥，僅因「阿文」向上
      訴人租用廠房作為工廠，而與上訴人同一廠房工作，且與其一同受僱於「阿文
      」有十餘人之多，「阿文」係經其介紹而認識被上訴人，進而向被上訴人購買
      貨品，「阿文」並授權證人必要時得向被上訴人訂貨，足明「阿文」與上訴人
      在同一工廠從事生產，非因合夥關係所致，而其他人代「阿文」簽收貨物，係
      「阿文」不在而代收，是難僅依上訴人與「阿文」同一地點從事生產，及於「
      阿文」不在時，上訴人有代「阿文」簽收貨品，即認上訴人與「阿文」間有合
      夥關係存在。再者，「阿文」所使用之手機門號0000000000，亦以
      上訴人名義辦理，固為上訴人所不爭執，然上訴人業已陳明該手機是借予阿文
      使用，按現今手機之使用相當普遍，而手機之借用亦多見，尚難僅以手機之出
      借事實，即推認貸與者與借者間有合夥關係存在之事實。另「阿文」之人自稱
      趙國運，此為證人陳勝利所陳明，證人陳勝利受僱於「阿文」，且介紹「阿文
      」向被上訴人購貨，其不知「阿文」之真實姓名，而被上訴人與阿文交易數月
      ，出售達八十餘萬元巨額之貨品予「阿文」，其竟亦不知「阿文」其真實姓名
      ，是上訴人陳述其僅知阿文以趙國運之名對外行事，其不知「阿文」之真實姓
      名，尚難認有悖於常情之處？至於被上訴人主張其曾於「阿文」未付款後，欲
      向「阿文」取回貨物，為上訴人所拒，該貨品為上訴人所取用完畢云云，惟上
      訴人業已否認有取用貨物之情事，且辯稱：係因「阿文」未在現場才未讓被上
      訴人將物品取回等語，按系爭貨品係被上訴人出賣予「阿文」，並已交付予「
      阿文」，是該貨物即屬「阿文」所有，被上訴人僅有向阿文請求貨款之權利，
      而無自行取回貨物之權利，如系爭貨物確為上訴人所處分，受有損害之人為「
      阿文」，被上訴人無主張不當得利之餘地；且被上訴人至上訴人工廠處欲取回
      物品，因「阿文」未在現場，被上訴人基於朋友立場未讓被上訴人任意取走，
      不違常情，且依證人陳勝利所陳證：「．．．被上訴人跟趙國運的交易是由我
      介紹的，所以我有義務告訴被上訴人趙國運已經好幾天沒有上班了，被上訴人
      跟管區警員要來載貨時，上訴人就把鐵門拉下，被上訴人沒有把貨載走，後來
      趙國運與上訴人的房屋租約到期，我們就遷到趙國運的新廠房遷移時只把一般
      工具搬過去而已，並沒有把料載走，自從那次以後我們就沒有到舊廠房，我們
      到新廠房，因為原來已經叫料，所以我們還是可以出貨，我在新廠房作二十幾
      天，在新廠房時我還有看到趙國運，而且新廠房還在興建，舊廠房裡面的料上
      訴人沒有使用，我沒有意見。．．．」等語（詳參本院九十三年十月一日準備
      程序筆錄），依證人陳勝利上開證述：其未見聞上訴人處分被上訴人未載走之
      貨物，且被上訴人前往載貨未果後，「阿文」尚在上訴人工廠處從事工作，其
      後遷移場所工作，亦有施工多日，按「阿文」施工即必須使用材料，則「阿文
      」於被上訴人未載走貨物後，有取用貨物施工，自屬合理，被上訴人既未舉其
      他積極證據證明上訴人有取用貨物之事實，尚難僅依上訴人有拒絕被上訴人前
      往載回貨物之事實，即認上訴人有任意處分貨物之情事，被上訴人主張上訴人
      有處分其出售予「阿文」之貨物，有不當得利之情事，應給付系爭貨款，自無
      可採。
  ３、基上所述，被上訴人既未能舉證證明「阿文」與上訴人有共同出資經營事業，
      並向被上訴人購買系爭貨物，尚難僅因上訴人曾將廠房之一部分供「阿文」工
      作，及將手機借予「阿文」，並於「阿文」不在時，代其簽收貨物，及拒絕被
      上訴人載走已交付「阿文」使用貨物等情事，即推認上訴人與「阿文」確有共
      同出資合夥經營事業，並向被上訴人購買貨物之事實，被上訴人主張「阿文」
      與上訴人係合夥經營事業，並進而主張上訴人與「阿文」有共同向其買受貨物
      ，而未付款之事實，應無可採。上訴人與「阿文」間既無合夥關係，且上訴人
      亦未與「阿文」共同向被上訴人購買系爭貨品，真正向被上訴人購買貨品之人
      僅「阿文」一人而已，上訴人與被上訴人間就系爭貨品，並無買賣關係存在，
      被上訴人基於買賣契約之價金給付請求權請求上訴人給付「阿文」未給付之餘
      款十九萬二千零六十八元，自無理由。
六、綜上所述，被上訴人既未能舉證證明上訴人與「阿文」有合夥關係，且有共同向
    被上訴人購買系爭貨物之事實，上訴人與被上訴人間，就系爭貨物並無買賣關係
    存在，上訴人對被上訴人無給付價金之義務存在，被上訴人起訴請求上訴人給付
    價金，自屬無據；且被上訴人主張上訴人有不當得利致其受有損害，就系爭貨款
    應負給付責任，於法亦屬無據，本件被上訴人之請求，為無理由，應予駁回，原
    審命上訴人應給付被上訴人系爭貨款，尚有未洽，上訴意旨指摘原判決此部分不
    當，求予廢棄改判，為有理由，應由本院將原判決此部分予以廢棄，改判如主文
    第二項所示。
七、兩造其餘攻擊防禦方法及舉證，因本件事證已臻明確，且與判決基礎不生影響，
    爰不另一一論述，併此敘明。
八、據上論結，本件上訴為有理由，依民事訴訟法第四百三十六條之一第三項、第四
    百五十條、第七十八條，判決如主文。
中　　　華　　　民　　　國　　　九十三　　年　　　十二　　月　　　三　　日
                                    臺灣台中地方法院民事第三庭
~B審判長法官　張瑞蘭
~B　　　法官　張國華
~B　　　法官　王金洲
右為正本，係照原本作成。
本判決不得上訴。
中　　　華　　　民　　　國　　　九十三　　年　　　十二　　月　　　三　　日
~B法院書記官
